【裁判字號】    92,上訴,1214
【裁判日期】    920805
【裁判案由】    違反森林法
【裁判全文】
臺灣高等法院臺中分院刑事判決                  九十二年度上訴字第一二一四號
    上  訴  人
    即  被  告  丙○○
右上訴人因違反森林法案件，不服臺灣南投地方法院九十一年度訴字第三六七號中華
民國九十二年一月二十七日第一審判決（起訴案臺灣南投地方法院檢察署九十一年度
偵字第一二四二號），提起上訴，本院判決如左：
    主      文
上訴駁回。
    事      實
一、丙○○與甲○○（俟到案另行審結），基於意圖為自己不法所有之犯意聯絡，結
    夥二人以上，攜帶甲○○所有客觀上足以對人體、生命造成威脅，足供兇器使用
    之鐵撬二支、手鋸七支，於民國九十一年四月二十七日上午上午十時許，由丙○○駕駛其所有車號為ＢＸ－二一一九號自用小貨車並搭載甲○○，前至南投縣國
    有之行政院農業委員會東勢林區管理處八仙事業區一三四林班地森林中，竊取該
    一三四林班地所有之森林主產物七里香二株、櫸木五株、楓樹四株（山價為新台
幣六百四十一元），得手後，並將上開竊得贓物搬運置於上開丙○○所有之貨車
    並由丙○○搭載甲○○駛離上開林地，適丙○○開車駛至南投縣仁愛眉原部落對
    面產業道路時，為南投縣警察局仁愛分局眉原派出所警員乙○○查獲，並扣得上
    開七里香二株、櫸木五株、楓樹四株及鐵撬二支、手鋸七支，嗣於由乙○○押解
    返回眉原派出所前，甲○○趁乙○○一人單獨戒護不易之時，當場跳車揚長而去
    。
二、案經行政院農業委員會東勢林區管理處訴由南投縣警察局仁愛分局報請台灣南投
    地方法院檢察署檢察官偵查起訴。
    理      由
一、訊據被告丙○○固不否認於前揭時、地搭載甲○○前往系爭林地並載運扣案之七
    里香二株、櫸木五株、楓樹四株之事實，惟否認有何盜砍林木之事實，辯稱：「
    我沒跟甲○○去偷，是他要我幫他去載，他給我車資。他只跟我說要載東西，並
    無說詳細內容，他是跟我說要去山上載東西，我根本不知道那些是什麼樹木，他
    要給我三千元的車資，但他的錢還沒給我」等語云云。經查，被告丙○○雖於本
    院庭訊時辯稱前詞，惟其於九十一年四月八日偵訊時，自承「．．我在路上被捉
    ，我是免費幫他載的」等語，與其於原審法院及本院庭訊時辯稱以三仟元之車資
    幫甲○○運送等語不符，則其庭訊時所辯稱前詞是否可信，殆非無疑。再被告丙○○於警訊中已坦認上開犯行明確（見偵查卷第十頁背面），核於共同被告甲○○於原審法院九十一年八月二十一日訊問筆錄供稱：「當時是由丙○○提議由他
    開車載我去砍這些樹木的，我與丙○○二人均有各自伐木之行為」等語，互核相
    符。雖共同被告甲○○前於九十一年七月二十五日曾遞狀表明本件竊盜犯行均為
    個人所為（見卷附原審法院九十一年七月二十五日收文之辯護狀），惟此應屬迴
    護之詞，不足採信。又從本件系爭林木被盜位置（見偵查卷第五十一頁），均在
    編號一三四號林地，且查被告丙○○所駕駛之路徑均屬產業道路，非一般遊客會
    走之路線，且產業道路上去即為一三四林地，又被告盜採之地點不可以直接將車
    子開到要盜砍的樹木旁，要用走路過去，其路程約二十分鐘，以及當時查到竊取
    樹木是放在貨車後面，是根據民眾報案有人竊取樹頭，警員才於路邊埋伏，被告
    兩人將竊取的樹頭載到埋伏地點，為警上前逮獲被告等人，警員在那邊埋伏壹個
    多鐘頭，被告竊取樹木地點是車子不能進入的地方，用走路約二十分鐘，竊取樹
    木再用走路方式搬運到車上，壹個人不可能全部一次將所有樹木搬到車上，因為
    樹頭很大而且很重，看相片就知道，可能要走好幾趟，分次將竊取的樹木搬到車
    上，當時有查到竊取樹木的鐵撬二支、手鋸七支均放在車子後面。依現場他們兩
    人是共同竊取搬運到車上的，應該事先知道要到現場竊取樹木地點，因為該地點
    是沒有人住的地方是在深山裡面，還要再走路才能到達，而且還要將樹頭走路搬
    運到車上，一個人犯案，另外一個人不可能在車上一直睡覺不知道另外一人在做
    何事等情，此業據證人即南投縣警察局仁愛分局眉原派出所警員乙○○於原審法
    院及本院結證明確（見原審法院卷第九十四頁、本院卷第三十一頁）。此外並有
    行政院農業委員會東勢林區管理處森林告訴書、八仙山事業區第一三四林班被盜
    位置圖及贓材照片四張、森林主副產物被害價格查定書一份、及具結保管條一紙
    附卷可資佐証，及鐵撬二支、手鋸七支扣案足資佐證。事證明確，被告犯行均洵
    堪認定。
二、按森林產物分為主產物及副產物二種，主產物係指生立、枯損、倒伏之竹木及餘
    留之根株、殘材；副產物則指樹皮、樹脂、種實、落枝、樹葉、灌藤、竹筍、草
    類、落葉、灌藤、竹筍、草類、菌類及其他主產物以外之林產物（照國有林產
    處分規則第三條），七里香二株、櫸木五株、楓樹四株係屬森林主產物，國有林
    林產物處分規則第三條第二款定有明文。核被告所為。核被告林木生所為係犯森
    林法第五十二條第一項第四款、第六款之結夥二人為搬運贓物使用車輛竊取森林
    主產物罪及刑法第三百二十一條第一項第三款攜帶凶器之加重竊盜罪，又森林法
    上開規定係刑法第三百二十一條第一項第三款之特別規定，依特別法優於普通法
    之法律競合關係，應依森林法上開規定論處。核被告丙○○與同案被告甲○○所
    為均係犯森林法第五十二條第一項第四款、第六款之結夥二人為搬運贓物使用車
    輛竊取森林主產物罪。又被告二人對於上開犯森林法第五十二條第一項第四款、
    第六款之結夥二人為搬運贓物使用車輛竊取森林主產物罪，彼此間有犯意之聯絡
    與行為之分擔，應論以共同正犯。原審持同一見解，適用森林法第五十二條第一
    項第四款、第六款，刑法第十一條前段、第二十八條、第四十二條第二項、第三
    十八條第一項第二款、貨幣單位折算新台幣條例第二條、罰金罰鍰提高標準條例
    第二條，並審酌被告爰審酌被告之素行、犯罪之手段、所生之危害暨犯後否認犯
    行之態度等一切情狀，量處被告有期徒刑七月，並斟酌被告等所欲竊取之森林主
    產物之山產價格為六百四十一元，有行政院農業委員會林務局東勢林區管理處之
    森林主產物被害價格查定書乙紙附卷可稽，就被告等竊取森林主產物罪部分併科
    贓額罰金，罰金部分並諭知易服勞役之折算標準。扣案之鐵撬二支、手鋸七支，
    屬同案被告甲○○所有，為甲○○供明在卷，又係供本案行竊所用，應依刑法第
    三十八條第一項第二款規定沒收（參照最高法院八十八年度台上字第七五四九號
    、八十九年台上字第六九四六號判決意旨）。認事用法，核無不合，量刑亦稱妥
    適。被告上訴意旨，否認犯罪，指摘原判決不當，為無理由，應予駁回。
據上論結，應依刑事訴訟法第三百六十八條，判決如主文。
本案經檢察官蔡振修到庭執行職務。
中      華      民      國      九十二     年     八      月     五     日
                                臺灣高等法院臺中分院刑事第四庭
                                      審判長法  官  洪  耀  宗
                                            法  官  劉  登  俊
                                            法  官  蕭  錦  鍾
右正本證明與原本無異。
如不服本判決應於收受送達後十日內向本院提出上訴書狀，其未敘述上訴之理由者並
得於提起上訴後十日內向本院補提理由書（均須按他造當事人之人數附繕本）。
                                            書記官  蘇  昭  文
中      華      民      國      九十二     年     八      月     五     日
附錄法條：
森林法第五十二條第一項第四款、第六款：
 (加重竊取森林主、副產物罪)
竊取森林主、副產物而有左列情形之一者，處六月以上五年以下有期徒刑，併科贓額
二倍以上五倍以下罰金：
四  結夥二人以上或僱使他人犯之者。
六  為搬運贓物，使用牲口、船舶、車輛，或有搬運造材之設備者。
                                                                        Ｒ


司法院資訊處製作；財團法人民間司法改革基金會備份。
